---
title: "kliuev_3"
output: html_document
date: "2024-03-27"
---

```{=html}
<style type="text/css">
body{
  font-family: Arial;
  font-size: 12pt;
}
/* Headers */
h1, h2{
  font-size: 14pt;
}
</style>
```
```{r setup, include=FALSE}
knitr::opts_chunk$set(
	message = FALSE,
	warning = FALSE,
	include = FALSE
)
#install.packages("readxl")

library(readxl)
library(tidyverse)
library(dplyr)
library(ggplot2)
```

# Загрузка данных

```{r data, include=TRUE}

# Загрузка и просмотр данных
pima <- read_excel("pima.xlsx")
pima <- na.omit(pima)
str(pima)
```

## 1. Рассчитайте описательные статистики для переменных glucose, pressure, mass

```{r stat num, include=TRUE}

# Расчет для glucose
glucose_stats <- pima %>%
  summarise(
    n = n(),
    mean_glucose = mean(glucose, na.rm = TRUE),
    sd_glucose = sd(glucose, na.rm = TRUE),
    Q1_glucose = quantile(glucose, 0.25, na.rm = TRUE),
    Q3_glucose = quantile(glucose, 0.75, na.rm = TRUE),
    min_glucose = min(glucose, na.rm = TRUE),
    max_glucose = max(glucose, na.rm = TRUE)
  )


# Расчет для pressure
pressure_stats <- pima %>%
  summarise(
    n = n(),
    mean_pressure = mean(pressure, na.rm = TRUE),
    sd_pressure = sd(pressure, na.rm = TRUE),
    Q1_pressure = quantile(pressure, 0.25, na.rm = TRUE),
    Q3_pressure = quantile(pressure, 0.75, na.rm = TRUE),
    min_pressure = min(pressure, na.rm = TRUE),
    max_pressure = max(pressure, na.rm = TRUE)
  )

# Расчет для mass
mass_stats <- pima %>%
  summarise(
    n = n(),
    mean_mass = mean(mass, na.rm = TRUE),
    sd_mass = sd(mass, na.rm = TRUE),
    Q1_mass = quantile(mass, 0.25, na.rm = TRUE),
    Q3_mass = quantile(mass, 0.75, na.rm = TRUE),
    min_mass = min(mass, na.rm = TRUE),
    max_mass = max(mass, na.rm = TRUE)
  )

# Объединение и вывод результатов
all_stats <- bind_rows(glucose_stats, pressure_stats, mass_stats)

print(all_stats)

```

## 2. Рассчитайте описательную статистику для переменной diabetes. 

```{r stat factor, include=TRUE}
# Описательная статистика diabetes
diabetes_stats <- pima %>%
  group_by(diabetes) %>%
  summarise(
    Count = n(),
    Frequency = n() / nrow(pima)
  )

print(diabetes_stats)
```

## Создайте на основе переменной age новую переменную age_group, которая будет отражать следующие возрастные группы: 21–35, 36–49 и 50+. Посчитайте описательную статистику для новой переменной.

```{r new age_group, include=TRUE}
# Создание и анализ age_group
pima %>%
  count(diabetes) %>%
  mutate(Frequency = n / nrow(.)) %>%
  print()

pima %>%
  mutate(age_group = cut(age,
                         breaks = c(21, 35, 49, Inf),
                         labels = c("21–35", "36–49", "50+"),
                         right = FALSE)) %>%
  count(age_group) %>%
  mutate(Frequency = n / nrow(pima)) %>%
  print()

```

## 3. Определите 90% доверительный интервал для переменной pedigree.

```{r CI intervals, include=TRUE}
# Расчет среднего значения, стандартного отклонения и размера выборки
pedigree_mean <- mean(pima$pedigree, na.rm = TRUE)
pedigree_sd <- sd(pima$pedigree, na.rm = TRUE)
n <- sum(!is.na(pima$pedigree))

# Расчет погрешности маржи
error_margin <- qt(0.95, df = n - 1) * (pedigree_sd / sqrt(n))

# Расчет и вывод 90% доверительного интервала для переменной 'pedigree'
ci_lower <- pedigree_mean - error_margin
ci_upper <- pedigree_mean + error_margin
cat("90% доверительный интервал для 'pedigree': [", ci_lower, ", ", ci_upper, "]\n")


```

## 4.1. Постройте график плотности вероятности для переменной glucose и отметьте на нем среднее значение.

```{r dens, include=TRUE}
library(ggplot2)

ggplot(pima, aes(x = glucose)) +
  geom_density(aes(fill = "Плотность"), alpha = 0.5) +
  geom_vline(aes(xintercept = mean(glucose, na.rm = TRUE), color = "Среднее"), linetype = "dashed", size = 1) +
  scale_fill_manual(values = "blue", name = "") +
  scale_color_manual(values = "green", name = "") +
  labs(title = "Плотность вероятности для Glucose",
       x = "Уровень глюкозы",
       y = "Плотность") +
  theme_minimal() +
  theme(
    title = element_text(size = 20, face = "bold"),
    axis.title = element_text(size = 14),
    legend.position = "none"
  )

```

## 4.2. Для той же переменной постройте гистограмму.

```{r hist, include=TRUE}

ggplot(pima, aes(x = glucose)) +
  geom_histogram(binwidth = 5, fill = "green", color = "black") +
  labs(title = "Гистограмма для Glucose",
       x = "Уровень глюкозы",
       y = "Частота") +
  theme_minimal() +
  theme(
    title = element_text(size = 20, face = "bold"),
    axis.title = element_text(size = 14)
  )

```

## 4.3 Постройте два ящика с усами для значений pos и neg соответственно переменной diabetes.

```{r boxplot, include=TRUE}
library(ggplot2)

# Ящики с усами для Glucose по Diabetes 
ggplot(pima, aes(x = diabetes, y = glucose, fill = diabetes)) +
  geom_boxplot() +
  labs(title = "Распределение Glucose по статусу Diabetes",
       x = "Статус Diabetes",
       y = "Уровень Glucose") +
  scale_fill_brewer(palette = "Set1") +
  theme_minimal() +
  theme(
    plot.title = element_text(size = 20, face = "bold"),
    axis.title = element_text(size = 14)
  )

# Без выбросов
ggplot(pima, aes(x = diabetes, y = glucose, fill = diabetes)) +
  geom_boxplot(outlier.shape = NA) +
  labs(title = "Распределение Glucose по статусу Diabetes (без выбросов)",
       x = "Статус Diabetes",
       y = "Уровень Glucose") +
  scale_fill_brewer(palette = "Set1") +
  theme_minimal() +
  theme(
    plot.title = element_text(size = 20, face = "bold"),
    axis.title = element_text(size = 14)
  )

```

## 5. Постройте на одном графике две диаграммы рассеяния для наличия или отсутствия диабета. По оси X представьте значения обхвата трицепса, а по оси Y — массу тела. Выполните окрашивание, заливку и группирование по переменной diabetes.

```{r facet, include=TRUE}
# Удаление строк, в которых данные по triceps или mass равны нулю
pima_clean <- pima %>%
  filter(triceps != 0, mass != 0)

# Построение графика
facet <- ggplot(data = pima_clean, aes(x = triceps, y = mass)) +
  geom_point(aes(fill = factor(diabetes)), shape = 21, size = 3) +
  scale_fill_manual(values = c("#1b9e77", "#d95f02")) + 
  facet_grid(. ~ diabetes) +
  labs(title = "Диаграмма рассеяния для переменной diabetes",
       x = "Обхват трицепса (triceps)", y = "Масса тела (mass)") +
  theme_light()

print(facet)
```
